【裁判字號】    91,易,356
【裁判日期】    920113
【裁判案由】    家庭暴力罪之恐嚇等
【裁判全文】
臺灣基隆地方法院刑事判決                          九十一年度易字第三五六號
    公  訴  人  臺灣基隆地方法院檢察署檢察官
    被      告  乙○○
右列被告因家庭暴力罪之恐嚇等案件，經檢察官提起公訴（九十年度偵字第四０九七
號），本院判決如左︰
    主  文
乙○○以加害身體之事，恐嚇他人致生危害於安全，累犯，處罰金玖佰元，如易服勞
役以參佰元折算壹日。
其餘被訴傷害直系血親尊親屬部分公訴不受理。
    事  實
一、乙○○前因煙毒、麻藥管理條例罪，於民國八十三年三月十七日經臺灣臺北地方
    法院分別判處有期徒刑三年二月及三月，定應執行刑三年三月，於八十三年十月
    七日入監執行，八十五年一月二十五日因假釋出監，假釋期間再因竊盜罪於八十
    五年十二月九日經臺灣板橋地方法院判處有期徒刑八月，因遭撤銷前開假釋，所
    餘殘刑與八月有期徒刑接續執行，於八十六年五月十八日入監執行，於於八十七
    年再因假釋出監，假釋期間又因竊盜罪於八十八年九月九日經臺灣臺北地方法院
    判處有期徒刑四月，又遭撤銷假釋，所餘殘刑再與四月有期徒刑接續執行，於八
    十八年十二月四日入監執行，於九十年五月十四日執行完畢出監。猶不知悔改，
    於九十一年十月三十一日七時許，飲酒後返回台北縣貢寮鄉○○村○○街四十三
    之一號家中，躺在客廳座椅上睡覺，為母親甲○責備，乙○○竟大發雷霆，
    自倉庫拿取甲○所有之柴刀一把，以該把柴刀刀背橫在甲○頸邊，以加害生命之
    事，對甲○恐嚇：「要給妳死，如果沒有給妳死，我就沒有辦法做人」等語，致
    生危害甲○之安全。
二、案經甲○訴由台北縣政府警察局瑞芳分局報告臺灣基隆地方法院檢察署檢察官偵
    查起訴。
    理  由
壹、有罪部分
一、被告乙○○經本院合法傳喚未到庭，固於警訊及偵查中否認有何恐嚇犯行，辯稱
    其當時並未說話云云，惟查右揭被告恐嚇之犯罪事實，業據告訴人甲○到庭指訴
    歷歷，即使於九十一年十二月三十日本院審理中表示欲原諒被告時，對於前開恐
    嚇情節仍指訴詳實，且告訴人與被告為母子關係，衡情若非被告確有恐嚇之言語
    ，基於母親愛護子女之天然親情，告訴人應不至於無故誣賴親生子女，此外復有
    現場照片十三幀附卷及柴刀一把扣案可稽，足見被告所辯顯係卸責之詞，不足採
    信。本案事證明確，被告犯行洵堪認定，應予依法論科。
二、核被告所為，係犯刑法第三百零五條之恐嚇危害安全罪。查被告有事實欄所載科
    刑之執行情形，此有台灣基隆地方法院檢察署刑案紀錄查註紀錄表及臺灣高等法
    院被告全國前案紀錄表在卷可按，其於有期徒刑執行完畢後，五年內再犯有期徒
    刑以上之本罪，為累犯，應依法加重其刑。爰審酌被告之品行，犯罪之目的、動
    機、手段、所生之危害、告訴人與被告之母子關係及被告犯罪後之態度等一切情
    狀，量處如主文所示之刑，並諭知易服勞役之折算標準。至被告犯罪所用之柴刀
    一把，為告訴人所有，業據告訴人供明在卷，依法不予宣告沒收，附此敘明。
三、再按「法院認為應科拘役、罰金或應諭知免刑或無罪之案件，被告經合法傳喚無
    正當理由不到庭者，得不待其陳述逕行判決。」，刑事訴訟法第三百零六條定有
    明文。本件本院認係應科罰金之案件，被告經合法傳喚無正當理由不到庭，爰不
    待其陳述逕行判決，亦併敘明。
貳、公訴不受理部分
一、公訴意旨另以：被告係甲○之兒子，
    於九十一年十月三十一日七時時許，飲酒後返回台北縣貢寮鄉○○村○○街四十
    三之一號家中，躺在客廳座椅上睡覺，為母親甲○責備，被告竟大發雷霆，基於
    傷害母親甲○之犯意，自倉庫拿取甲○所有之柴刀一把，朝甲○身上丟擲，致甲
    ○受有右前臂、右上臂、左小腿多處瘀傷。案經甲○訴由台北縣政府警察局瑞芳
    分局報告偵辨，因認被告另犯刑法第二百八十條、第二百七十七條第一項之傷害
    直系血親尊親屬罪嫌。
二、按對於直系血親尊親屬，犯刑法第二百七十七條之罪者，依同法第二百八十條，
    加重其刑至二分之一，然既係加重其刑，而所犯者如係第二百七十七條第一項之
    罪，依刑法第二百八十七條前段規定，須告訴乃論，又係以罪而不以刑為準則，
    則對於直系血親尊親屬犯刑法第二百七十七條第一項之罪，自為告訴乃論之罪，
    最高法院十九年上字第一九六二號判例意旨及八十年度台上字第三一四九號判決
    意旨參照。復按告訴乃論之罪，告訴人於第一審辯論終結前得撤回其告訴；告訴
    經撤回者，應諭知不受理之判決；刑事訴訟法第二百三十八條第一項、第三百零
    三條第三款分別定有明文。本件經檢察官起訴被告涉犯刑法第二百八十條、二百
    七十七條第一項之傷害直系血親尊親屬罪嫌，惟經告訴人甲○於本院審理中撤回
    告訴，此有九十一年十二月三十日告訴人提出之撤回告訴狀附卷可稽，依照首開
    說明，此部分爰依法為不受理判決之諭知。
據上論斷，應依刑事訴訟法第二百九十九條第一項前段、第三百零六條、第三百零三
條第三款，刑法第三百零五條、第四十七條、第四十二條第二項，罰金罰鍰提高標準
條例第一條前段、第二條，判決如主文。
本案經檢察官熊南彰庭執行職務。
中      華      民      國    九十二    年      一      月    十三      日
                                    臺灣基隆地方法院刑事第三庭
                                          法  官    林  火  炎
右正本證明與原本無異。
對於本件判決如有不服，應於收受送達後十日內，向本院提出上訴書狀，上訴於臺灣
高等法院，並按他造當事人之人數附具繕本。
                                          書記官    賈  繼  藩
中      華      民      國    九十二    年      一      月    十五      日
附錄論罪法條
刑法第三百零三條：
對於直系血親尊親屬犯前條第一項或第二項之罪者，加重其刑至二分之一。
刑法第三百零五條：
以加害生命、身體、自由、名譽、財產之事恐嚇他人，致生危害於安全者，處二年以
下有期徒刑、拘役或三百元以下罰金。


司法院資訊處製作；財團法人民間司法改革基金會備份。
